臺灣高等法院臺南分院刑事判決
111年度金上訴字第602號
                                  111年度金上訴字第603號
上  訴  人  臺灣臺南地方檢察署檢察官
上  訴  人  
即  被  告  劉詩涵



選任辯護人  康皓智律師
上列上訴人因被告詐欺等案件，不服臺灣臺南地方法院110年度
金訴字第218號、第283號中華民國111年3月9日第一審判決（起
訴案號：臺灣臺南地方檢察署110年度偵字第2065號；追加起訴
案號：110年度偵字第1659號、第2895號、第3420號），提起上
訴，本院判決如下：
    主      文
原判決關於所處之刑部分撤銷。
劉詩涵犯如附表所示之罪，各處如附表所示之刑。應執行有期徒
刑陸月，併科罰金新臺幣壹萬元，罰金如易服勞役，以新臺幣壹
仟元折算壹日。緩刑貳年，緩刑期間並應依附件一和解筆錄之內
容支付蕭功皓財產上之損害賠償。
    事實及理由
一、上訴得明示僅就判決之刑、沒收或保安處分一部為之。刑事
    訴訟法第348條第3項定有明文。而為尊重當事人設定攻防之
    範圍，並減輕上訴審審理之負擔，容許上訴權人僅針對刑、
    沒收或保安處分一部提起上訴，其未表明上訴之認定犯罪事
    實部分，則不在第二審之審判範圍。如為數罪併罰之案件，
    亦得僅針對各罪之刑、沒收、保安處分或對併罰所定之應執
    行刑、沒收、保安處分，提起上訴，其效力不及於原審所認
    定之各犯罪事實，此部分犯罪事實不在上訴審審查範圍（11
    0年6月16日修正理由參照）。本件被告僅就原判決所處之刑
    部分提起上訴，業經本院與被告及辯護人確認在卷（本院60
    2卷第140頁、161頁），是原判決關於犯罪事實及沒收部分
    ，不在本院審理範圍。
二、本判決書關於犯罪事實、證據及除量刑之理由外，餘均引用
    原審判決書之記載（如附件二）。
三、被告上訴意旨略以：被告已與4位告訴人均和解，且告訴人
    也同意法院對被告宣告緩刑，請斟酌被告沒有犯罪前科，素
    行良好，不小心誤觸法網，經過偵查及審理程序，已足生警
    惕，不會再犯，請諭知緩刑等語。
四、經查：　　
㈠、原判決以被告犯洗錢防制法第14條第1項之洗錢罪、刑法第33
    9條第1項之詐欺取財罪（依職權變更起訴法條），事證明確
    ，依想像競合犯規定，從一重論以洗錢防制法第14條第1項
    之洗錢罪，共4罪，於審酌刑法第57條各項事由後，各量處
    被告如原判決附表所示之刑，並定應執行刑為有期徒刑1年
    ，併科罰金新臺幣（下同）4萬元，及諭知罰金易服勞役之
    折算標準，原非無見，然被告上訴後，已坦承犯行並與全部
    告訴人均達成和解，為原審所未及審酌，並因此未及適用洗
    錢防制法第16條第2項規定減輕其刑，被告上訴指摘原判決
    量刑過重，且未為緩刑之諭知，即非無理由，應就原判決所
    處之刑部分，予以撤銷改判。
㈡、洗錢防制法第16條第2項規定，犯前二條之罪，在偵查或審判
    中自白者，減輕其刑。其法條用語與現行毒品危害防制條例
    第17條第2項規定「偵查及歷次審判中均自白」不同，僅以
    偵查中或審判中曾自白為要件，且不以「歷次均自白」為必
    要。本件被告於本院審理時已坦承犯行，仍應依上開規定減
    輕其刑。爰審酌我國詐欺事件頻傳，嚴重損及社會治安及國
    際形象，而偵查機關因人頭帳戶氾濫，導致查緝不易，受害
    人則求償無門，成為犯罪偵查之死角，相關權責機關無不透
    過各種方式極力呼籲及提醒，被告對於重要之金融交易工具
    未能重視，亦未正視交付帳戶可能導致之嚴重後果，將本案
    帳戶提款卡及密碼交付他人，容任他人以該帳戶作為犯罪之
    工具，又依指示轉匯帳戶內之詐騙款項交付不詳之共犯，因
    此造成告訴人郭信賢、李冠忠、蕭功皓、葉原青受有經濟損
    失，且金錢去向、所在不明，然被告已於本院審理期間與上
    開告訴人和解成立，且就告訴人郭信賢、李冠忠、葉原青已
    履行和解條件賠償各54,000元、60,000元、40,000元，告訴
    人蕭功皓部分，亦已賠償20萬元（剩餘部分賠償方式如附件
    一和解筆錄所載），有和解筆錄4份、存入憑條1紙在卷可憑
    （本院602號卷第155-157、159、165-167頁），犯罪所生損
    害已經填補。另斟酌被告未婚、無子女，現與家人同住，從
    事服務業，收入不佳等家庭經濟狀況；大學肄業之教育程度
    ，暨其前科素行及犯後態度等一切情狀，量處如主文所示之
    刑，並諭知罰金如易服勞役之折算標準。
㈢、被告未曾因故意犯罪受有期徒刑以上刑之宣告，有臺灣高等
    法院被告前案紀錄表可查，本院考量被告本件犯行，本質上
    仍屬不確定故意之犯罪性質，行為人惡性本與直接故意之犯
    罪不同，且被告已與告訴人4人均達成和解，並履行和解條
    件，告訴人4人均表示不再追究被告刑事責任，並同意諭知
    被告緩刑，顯見本件刑事案件於當事人間已獲得平息，符合
    修復式司法之精神，本院斟酌刑罰矯正及預防之雙重目的等
    因素後，認為本件被告所宣告之刑，應以暫不執行為適當，
    爰依刑法第74條第1項第1款規定，宣告緩刑2年。另就告訴
    人蕭功皓部分，剩餘損害76,000元，被告與告訴人蕭功皓同
    意以被告本案帳戶凍結款項賠償，於本案確定後，依刑事訴
    訟法第473條第1項規定方式處理，有本院和解筆錄可參，為
    確保告訴人蕭功皓之損害獲得賠償，及被告確實履行和解條
    件，依刑法第74條第2項第3款規定，諭知被告於緩刑期間，
    應依如附件一所示與告訴人蕭功皓之和解筆錄支付財產上之
    損害賠償。
五、應適用之程序法條：刑事訴訟法第369條第1項前段、第364
    條、第299條第1項前段、第373條。　　　　　　　　　
本案經檢察官胡晟榮提起公訴、檢察官蔡宗聖追加起訴、檢察官
羅瑞昌提起上訴、檢察官陳昱旗到庭執行職務。
中　　華　　民　　國　　111 　年　　6 　　月　　28　　日
                  刑事第一庭    審判長法　官  陳顯榮
                                      法　官  包梅真
                                      法　官  蕭于哲
以上正本證明與原本無異。
如不服本判決應於收受送達後20日內向本院提出上訴書狀，其未
敘述上訴理由者，並得於提起上訴後20日內向本院補提理由書（
均須按他造當事人之人數附繕本）「切勿逕送上級法院」。
　　　　　　　　　　　　　　　　　　　書記官  鄭信邦　　
中　　華　　民　　國　　111 　年　　6 　　月　　28　　日
附錄本案論罪科刑法條全文
中華民國刑法第339條
（普通詐欺罪）
意圖為自己或第三人不法之所有，以詐術使人將本人或第三人之
物交付者，處5年以下有期徒刑、拘役或科或併科50萬元以下罰
金。
以前項方法得財產上不法之利益或使第三人得之者，亦同。
前二項之未遂犯罰之。
洗錢防制法第14條
有第二條各款所列洗錢行為者，處7年以下有期徒刑，併科新臺
幣5百萬元以下罰金。
前項之未遂犯罰之。
前二項情形，不得科以超過其特定犯罪所定最重本刑之刑。
附表、宣告刑表
編號 告訴人 犯罪事實 宣告刑（不含沒收）  １ 郭信賢 即原判決附表編號１ 劉詩涵共同犯洗錢罪，處有期徒刑肆月，併科罰金新臺幣捌仟元，罰金如易服勞役，以新臺幣壹仟元折算壹日。  ２ 李冠忠 即原判決附表編號２ 劉詩涵共同犯洗錢罪，處有期徒刑參月，併科罰金新臺幣伍仟元，罰金如易服勞役，以新臺幣壹仟元折算壹日。  ３ 蕭功皓 即原判決附表編號３ 劉詩涵共同犯洗錢罪，處有期徒刑肆月，併科罰金新臺幣捌仟元，罰金如易服勞役，以新臺幣壹仟元折算壹日。  ４ 葉原青 即原判決附表編號４ 劉詩涵共同犯洗錢罪，處有期徒刑參月，併科罰金新臺幣伍仟元，罰金如易服勞役，以新臺幣壹仟元折算壹日。